【裁判字號】    89,簡上,6
【裁判日期】    890628
【裁判案由】    公共危險
【裁判全文】
臺灣桃園地方法院刑事判決                            八十九年度簡上字第六號
    上  訴  人
    即  被  告  甲○○
右上訴人因公共危險案件，不服本院桃園簡易庭八十八年度桃簡字第一二０八號，中
華民國八十八年十月二十九日第一審簡易判決（偵查案號：八十八年度偵字第一一七
九二號）提起上訴，本院判決如左︰
    主  文
上訴駁回。
    事  實
一、甲○○係桃園縣龜山鄉○○村○○路國光巷三號「福大化學工業股份有限公司」
    廠長及現場負責人，該「福大化工股份有限公司」主要營業項目係各種含有石油
    化學品之製造、加工及買賣，廠房則為該公司現供其員工為製造、加工化學品處
    所之有人所在建築物，且平時亦屯積有大量柴油及其他可燃性無機顏料，甲○○
    為廠長而為管理該廠房之現場負責人，本應隨時注意該廠房、機器、電器設備等
    之用電安全及維護，以避免有肇致火災發生之危險，且甲○○亦無不能注意之情
    形，詎其竟仍疏於注意該廠房內的電器設備之用電安全及維護管理，並未有思及
    應該要更新已經使用有三十餘年以上之老舊配電盤的設備及廠內的陳舊電線，且
    又任令使該廠內的電線攀延、散置於廠房鋼骨架上，未有注意應以電線管為密封
    ，致該廠房在靠近三號粉碎機房中央一側處，於八十八年四月十一日凌晨三時十
    三分許，廠內的電線終發生電線短路現象而起火燃燒，並當場燒毀該廠之粉碎機
    房及其內之設備，致生公共危險。
二、案經桃園縣警察局龜山分局移送台灣桃園地方法院檢察署檢察官偵查後聲請簡易
    判決處刑。
    理  由
一、訊據被告甲○○固坦認其所負責之「福大化工股份有限公司」廠房，於右揭時、
    地確有起火燃燒，並有燒毀該廠之粉碎機房及其內之設備，致生公共危險之事實
    ，惟矢口否認有何右揭火災發生原因之過失犯行，辯稱：伊並未有疏於注意該廠
    房電器設備之安全維護，該廠房內用電設備在每年均是有作定期安全檢查，廠房
    內的電氣走火伊沒有辦法防範，伊並無過失等詞云云。惟查，本件依據桃園縣警
    察局火災原因調查報告之內容指出，當時勘查現場起火處，僅發現嚴重被火燒毀
    之電源線及配電盤，並無其它引火物，另據卷附之談話筆錄內容，當時目賭現場
    起火情形之證人李端南亦指稱在現場並沒有發現可疑之人、事、物，又再據最初
    到達現場搶救之人員亦皆謂當時廠房的門窗是關閉著，故本件應排除外人進入引
    火之可能性。再查核當時目擊現場證人李端南於警訊之證述內容，亦指稱其於火
    災發生時，有聽到電線短路霹靂叭啦聲，沒有其他特殊氣味或是爆炸的聲音等語
    ，故本件亦應再排除係由廠內機器的餘溫引燃廠房內揮發性物質導致廠房氣爆之
    火災原因，而已臻至於可見本件右揭「福大化學工業股份有限公司」廠房發生火
    災之原因，乃僅係與該廠房內之電線短路走火有關而已。次按，被告甲○○於檢
    察官偵查中對於檢察官所提示之火災現場報告表內容亦表示無意見，並供稱該廠
    之電力是於五十四年間的設備，可能較差一語，另於本院調查中亦坦承其廠房失
    火之原因與其廠內電線太過於老舊有關，且「福大化工股份有限公司」之負責人
    許慶忠，於檢察官偵查中亦坦稱該廠房內之電線，可能有短路之現象。又另按，
    工業廠房內配電盤所使用之無熔絲總開關安培數，乃係應與廠房內之用電量互相
    配合，不得擅自為更換或使用過高安培數的無熔絲總開關，若使用於配電盤上的
    安培數過大，無熔絲總開關固可不至因廠房內之電力使用負荷量較多之時，常會
    感應電量超載而產生電源總開關跳脫之現象，惟如果萬一在廠房內之電線有發生
    電線短路現象之時，則因為不及於感應電流量有超載溫度過高而在瞬間同步跳脫
    以斷阻電源流通，殆至於電線已經走火延燒，銅線係因火產生高溫導熱類似於電
    流負荷量超載溫度而傳達至無熔絲總開關感應器，無熔絲總開關於此時才為跳脫
    ，已經來不及為有效防止因電線短路所可能導致走火之火災發生，該廠房內的電
    線早就因為一瞬間相延走火引燃而已全數燒燬殆盡，況再查，證人李端南於談話
    筆錄中亦陳述當時消防隊員之救災情形，乃係將依靠在粉碎機房旁之柴油桶內柴
    油先行洩漏等語，是可以知悉右揭「福大化學工業股份有限公司」廠房，主要亦
    確係用於製造及加工含有石油成份之化學物品，廠房內為製造及加工化學物品，
    平常亦多屯積有大量高揮發性物質之柴油或其他可燃性無機顏料，被告上訴意旨
    執詞辯稱現場無石油製品儲存云云，核已不足以採信，而按此種類用以製造、加
    工含有石油成份之化學工業廠房，廠房內之電力安全設備尤應注意須在配電盤部
    分盡量使用特殊密封式的配電盤，以防止高揮發性石油氣飄浮物質，滲進於電源
    總開關箱內滯留過量，或應將配電盤總開關箱安置於廠房外面的通風處所，以免
    啟動總開關時瞬間所產生之微細火星，當場引燃廠房內之高揮發性石油氣飄浮物
    質，延燒廠房物資而發生危險，而且化工廠房內所使用之電線線路部分，亦應注
    意須要以電線管為安全之密封，以防止電線部分於有腐蝕或破裂處時，直接與揮
    發於廠房空中之含石油成份之氣體物質接觸而引起氣爆。惟經查，本件右揭「福
    大化學工業股份有限公司」廠房本身係為鋼骨石綿瓦結構之連棟式建築物，已以
    大量的良導電體鋼骨為其廠房之主要結構，竟仍使廠房內的大量電線攀延、散置
    於鋼骨架上，並且亦未以電線管為其安全密封，顯有不慮其危險性，而按電線本
    身乃易於遭受外力或外物之損壞，且在廠房內製造加工之用料所含有的化學物質
    ，平日亦多會有一部分因具揮發性而已飄浮於廠房內空中，日久亦漸腐蝕電線外
    殼絕緣體，在加上廠房內之其他外物、外力，亦均可能會日漸破壞電線外殼使生
    裂痕，廠房內之電線一旦因為使用已久而漸有腐蝕或破裂時，電流氣體即會向外
    滲出，此時，如已有過量之含石油成份揮發性氣體密閉在廠房空中，無法對外流
    通，廠房內不斷外滲之電流氣熱量，即會在相當時間內，使密閉的廠房之溫度上
  昇，終引燃空氣中含石油成份之揮發性氣體團，而產生氣爆起火，燒燬整間廠房
    ；如廠房內尚無過量之含石油成份揮發性氣體團，此時，廠房內外滲之電流氣，
    係屬於在該廠房內攀延、散置於鋼骨之電線部分，於置放在鋼骨上之正電、負電
    的電線，均已有腐蝕或破裂時，鋼骨本身因為屬於導電體，又同時受有正、負兩
    極電流，必於瞬間即產生通電傳導至所連接的各大、小鋼骨、及鐵架上，同時發
    出有火花之正、負極電相觸之電線短路現象，亦將會延燒週圍附近廠房內之其他
    所有可燃物，此時無熔絲總開關感應器縱然已經因銅線熱溫傳導感應而可能已有
    跳脫，惟因為跳脫時間過於遲緩，總開關以下的電線塑膠外殼及其他可燃性物質
    已經開始起火燃燒，亦終會燒燬整間廠房。而查本件右揭「福大化學工業股份有
    限公司」廠房起火於八十八年四月十一日凌晨三時十三分許，當時雖然可能是已
    經無人在使用電力操作廠房內機器，惟查該廠房內由電源總開關至機器、馬達運
    轉處之供應電源並未有已經斷阻，廠內電線仍然係處在於仍然供應電流之狀態中
    ，右揭「福大化學工業股份有限公司」雖有委託鑫頂機電顧問有限公司定期檢驗
    之委託契約書、試驗結果建議表等資料提出於本院供參考，惟因查該廠房內之電
    力設備係早自於五十四年間即已經開始使用至今，被告仍然疏未有注意應為更換
    ，又廠房內電線亦並無使用安全線管為其密封，且散置於鋼骨結構架上，終致於
    電線發生短路現象，引起本件火災，被告顯有疏於盡管理上的注意廠房安全義務
    ，核應屬有過失，且其過失行為與本件火災之發生，亦具有相當之因果關係，被
    告猶執上開詞語否認其有過失云云，所辯僅係為卸責之詞，自不足採取。此外，
    本件復有桃園縣警察局火災原因調查報告表乙份、及現場照片二十八幀等資料在
    卷可參，事證明確，被告右揭過失犯行足堪認定，應予依法論科。
二、核被告甲○○右揭所為，係犯刑法第一百七十三條第二項之失火罪。原審適用刑
    法第一百七十三條第二項、第四十一條、罰金罰鍰提高標準條例第一條前段、第
    二條，逕以簡易判決量處被告有期徒刑四月，如易科罰金，以三百元折算一日，
    經核認事用法並無不合，量刑亦稱妥適，應予維持。被告上訴意旨否認其有過失
    犯行，指摘原判決不當云云，非有理由，自應將其上訴駁回。
三、據上論斷，應依刑事訴訟法第四百五十五條之一第三項、第三百六十八條，判決
    如主文。
本案經檢察官張尹敏到庭執行職務。
中      華      民      國    八十九    年      六      月    二十八    日
                                  臺灣桃園地方法院刑事第一庭
                                      審判長法官 吳 爭 奇
                                            法官 潘 政 宏
                                            法官 呂 仲 玉
右正本證明與原本無異。
不得上訴。
                                    書記官   劉文松
中        華        民        國   八十九   年   六   月    三十    日
刑法第一百七十三條
放火燒燬現供人使用之住宅或現有人所在之建築物、礦坑、火車、電車或其他供水、
陸、空公眾運輸之舟、車、航空機者，處無期徒刑或七年以上有期徒刑。
失火燒燬前項之物者，處一年以下有期徒刑、拘役或五百元以下罰金。


司法院資訊處製作；財團法人民間司法改革基金會備份。
